臺灣彰化地方法院刑事判決　　　　　　　　　　　　九十三年度易字第一一二號
　　公　訴　人　臺灣彰化地方法院檢察署檢察官
　　被　　　告　甲○○
右列被告因賭博案件，經檢察官聲請簡易判決處刑（九十三年度偵字第五八八○號）
，本院北斗簡易庭認不宜依簡易判決處刑，簽移本院改依通常程序審理，於本院準備
程序中，被告就被訴事實為有罪之陳述，經本院合議庭裁定改依簡式審判程序審理，
並判決如左：
    主  文
甲○○以賭博為常業，處有期徒刑月，如易科罰金，以參佰元折算壹日。扣案簽單
伍張沒收。
    事  實
一、甲○○原本擔任水泥工之工作，惟因工作不穩定，收入不足以支應家庭生活支出
    ，為維持生計，竟基於以賭博為常業之犯意，自民國九十二年五月間某日起，在
    彰化縣北斗鎮○○路三六九巷十四之住家，設置俗稱「六合彩」之賭博簽注站，
    並將前開住家開放供公眾得自由進出簽賭六合彩，其賭博方式係由甲○○以港式
    「二星」、「三星」、「四星」及「台號」等四種方式供不特定人簽賭，約定賭
    客每簽選一支需繳納賭金新台幣（下同）一百元，並以核對香港六合彩每星期二
    、四開獎號碼及重組後號碼決定輸贏之方式與賭客對賭，凡對中號碼者，「二星
    」可得彩金為賭金之五十七倍，「三星」為五百七十倍，「四星」為七千倍，「
    台號」為十至二十八倍，若未簽中，則所繳之賭金全歸甲○○所有，甲○○並以
    之為業。嗣於九十三年八月五日中午十二時二十分許，經警持搜索票至上址搜索
    而查獲，並扣得其所有供賭博用之簽單共五張。
二、案經彰化縣警察局北斗分局報告臺灣彰化地方法院檢察署檢察官偵查後聲請簡易
    判決處刑，經本院北斗簡易庭認為不宜以簡易判決處刑，簽移本院改依通常程序
    審理。
    理  由
一、被告甲○○於準備程序中，先就右揭犯罪事實為有罪之陳述，且所犯係死刑、無
    期徒刑、最輕本刑為三年以上有期徒刑以外之罪，經本院合議庭依刑事訴訟法第
    二百七十三條之一第一項之規定，裁定由法官一人獨任進行簡式審判程序，合先
    敘明。
二、右揭犯罪事實，業據被告於警詢、偵查及本院審理時坦承不諱，並有現場查獲照
    片二幀、彰化縣警察局北斗分局北斗派出所搜索扣押證明筆錄一份及扣案之已下
    注簽單共五張在卷可憑，足認被告自白與事實相符，本件事證明確，被告犯行堪
    以認定，應依法論科。
三、按刑法第二百六十八條「意圖營利，供給賭博場所或聚眾賭博者」中所謂「營利
    」，係指行為人透過提供賭博場所或聚眾賭博之行為，即能獲得固定之收益，而
    非依賭博之射倖性來獲得賭博勝利之賭資而言。又六合彩之賭博方式有很多種，
    其中有抽取固定成數之報酬者；有抽頭兼對賭者；亦有單純對賭者。如屬前二種
    方式，因提供六合彩簽注之人可透過提供賭博場所或聚眾賭博獲得固定之利益，
    固該當於該條「意圖營利，供給賭博場所或聚眾賭博者」之規定；惟如屬後者，
    因提供六合彩簽注之人並未因提供賭博場所或聚眾賭博即獲得固定之利益，而係
    由其本人與簽注者對賭，其獲利方式乃基於輸贏不確定之或然率，，與該條「意
    圖營利」要件並不吻合，尚不應構成該條罪責，此參酌司法實務上對開設賭博性
    電動玩具店，均不論以意圖營利聚眾賭博之罪益明。查本件被告設置六合彩簽注
    站，其經營方式係由被告與不特定賭客間，以透過核對香港六合彩每星期二、四
    開獎號碼及重組後之號碼與賭客簽注號碼是否相符之方式對賭，被告是否獲得利
    益，端賴不確定之或然率，並無任何固定之抽佣利益，業據被告於本院審理中供
    述明確（參本院九十三年十一月十日審判筆錄），是被告之行為僅構成賭博行為
    ，尚與刑法第二百六十八條「意圖營利，供給賭博場所或聚眾賭博者」之要件有
    間。次按刑法第二百六十七條之以賭博為常業罪，係指反覆以賭博為日常謀生之
    職業者而言，本質上原具連續之性質，因係賴賭博營生，刑法乃特設常業犯之處
    罰規定，而成實質上之一罪，不生連續犯之問題。又刑法上規定之常業罪，只須
    有賴某種犯罪為業之意思，而有事實之表現為已足，不以藉該犯罪為唯一生存者
    為必要，縱令尚有其他職業，亦無礙成立常業罪。（最高法院八十五年度臺非字
    第五四號判決要旨、八十二年度第一次刑事庭會議決議參照）。是被告於前揭經
    營六合彩簽注站期間，雖另有水泥工之工作，惟其自承水泥工之工作並不穩定，
    一個月僅約十天有工作，收入不夠生活，其係為了維持生活才經營六合彩簽注站
    （參本院九十三年十一月十日審判筆錄），再參酌被告經營六合彩簽注站期間長
    達一年三月等情，應認被告係以賭博為常業。
四、核被告所為，係犯刑法第二百六十七條常業賭博罪。公訴人於本院審理中，以被
    告提供其住家供有意賭博之公眾進出簽注，而經營六合彩簽注站聚眾賭博，為意
    圖營利而供給賭博場所及聚眾賭博，當庭變更起訴法條為刑法第二百六十六條第
    一項之普通賭博罪及同法第二百六十八條之意圖營利供給賭博場所罪、意圖營利
    聚眾賭博罪，然依前揭說明，被告之行為尚未能論以刑法第二百六十八條之意圖
    營利聚眾賭博罪，公訴意旨此部分即有未洽，惟起訴之基本社會事實與本院認定
    之基本社會事實同一，起訴法條應予變更。爰審酌被告並無前科，素行良好（有
    台灣高等法院被告全國前案紀錄表附卷可稽）、家中除有年逾六旬之父母、配偶
    及三個小孩外，尚有一個患有極重度智障之弟弟賴其照顧，犯罪動機係為維持家
    庭生計及犯後坦承犯行並已至十炯燈具有限公司任職（有戶口名簿、中華民國殘
    障手冊及在職證明書影本各一份足左）等一切情狀，量處如主文所示之刑，併諭
    知易科罰金之折算標準，以示懲警。扣案之簽單共五張，為被告所有且供其經營
    六合彩簽注站犯罪所用之物，業據被告供承在卷，應依刑法第三十八條第一項第
    二款規定沒收之。
據上論斷，應依刑事訴訟法第四百五十二條、第二百七十三條之一第一項、第二百九
十九條第一項前段、第三百條，刑法第二百六十七條、第四十一條第一項前段、第三
十八條第一項第二款，罰金罰鍰提高標準條例第一條前段、第二條，判決如主文。
本案經檢察官乙○○到庭執行職務。
中      華      民      國      九十三      年    十一    月    十五    日
                                臺灣彰化地方法院刑事第一庭
                                    法      官  吳  永  梁
右正本證明與原本無異。
如不服本判決，應於判決送達後十日內，向本院提出上訴狀( 須附繕本 )。
                                    法院書記官  陳  美  敏
中      華      民      國      九十三      年    十一    月    十九    日
附錄論罪科刑法條全文
中華民國刑法第二百六十七條
以賭博為常業者，處二年以下有期徒刑，得併科一千元以下罰金。
